臺灣苗栗地方法院刑事裁定　　　　　　　100年度聲再字第1號
聲　請　人
即受判決人　黃銘彰
上列聲請人因違反毒品危害防制條例案件，對於本院99年度訴字
第592 號確定宣示判決筆錄，聲請再審，本院裁定如下：
    主  文
再審之聲請駁回。
    理  由
一、聲請再審意旨如附件刑事再審聲請狀所載。
二、按「有罪之確定判決後，因發現確實之新證據，足認受有罪
    判決之人應受無罪、免訴、免刑或輕於原判決所認罪名之判
    決者，為受判決人之利益，得聲請再審」，刑事訴訟法第42
    0 條第1 項第6 款定有明文。惟此所謂發現確實之新證據：
（一）係指該項證據，事實審法院於判決前因未經發見，不及調
      查斟酌，至其後始行發見者而言，若判決前已經當事人提
      出或聲請調查之證據，經原法院捨棄不採者，即非該條款
      所謂發見之新證據，自不得據為聲請再審之原因（最高法
      院28年抗字第8 號判例意旨可資參照）。
（二）係指當時已經存在而發見在後或審判時未經注意之證據，
      且能證明原確定判決所認定之事實為錯誤者而言，與在認
      定事實後因以論處罪刑所應依據之法律無涉（最高法院35
      年特抗字第21號判例意旨足資參照）。
（三）再按所謂發現確實之新證據，係指該證據於事實審法院判
      決前已經存在，為法院、當事人所不知，不及調查斟酌，
      至其後始行發現，且就證據本身形式上觀察，固不以絕對
      不須經過調查程序為條件，但必須顯然可認足以動搖原有
      罪確定判決，而為受判決人無罪、免訴、免刑或輕於原判
      決所認罪名之判決者為限。故受理聲請再審之最後事實審
      法院，應就聲請再審理由之所謂「新證據」，是否具備事
      實審判決前已經存在，為法院、當事人所不知，事後方行
      發見之「嶄新性」，及顯然可認足以動搖原有罪確定判決
      ，應為無罪、免訴、免刑或輕於原判決罪名之「顯然性」
      二要件，加以審查，為判斷應否准予開始再審之準據（最
      高法院85年度臺抗字第308 號裁定意旨可資參照）。
三、經查，聲請人即受判決人黃銘彰係對原確定判決認定其於99
    年3 月20日前4 日內某時許，在其苗栗縣苗栗市○○里○ 鄰
    ○○街1 巷20號住處，以將海洛因摻入香菸（未扣案）內，
    用打火機（未扣案）點燃吸食之方式，施用第一級毒品海洛
    因1 次之犯行，以有刑事訴訟法第420 條第1 項第6 款所定
    「確實之新證據」為由聲請再審，且聲請人認原確定判決僅
    憑尿液簡易檢驗報告作為有罪判決之唯一依據，似嫌草率，
    合先敘明。惟查，原確定判決之所以認定聲請人涉犯毒品危
    害防制條例第10條第1 項之施用第一級毒品罪，係以聲請人
    於偵查中坦承其於99年3 月20日前4 日內某時，在其苗栗市
    上開住處中，將海洛因捲在香菸內抽吸之方式，施用第一級
    毒品海洛因1 次（99年度毒偵字第361 號卷〈下稱毒偵卷〉
    第74頁），且聲請人尚於審理中進一步坦承其係於99年3 月
    19日23時許在臺中市朋友家中施用第一級毒品海洛因1 次（
    99年度訴字第592 號卷第30頁），亦即聲請人於偵查及審理
    中均自白施用第一級毒品海洛因之犯行，且其於偵查及本院
    進行協商時之自白均係出於自由意志所為之陳述，並無強暴
    、脅迫等不正方法等情（毒偵卷第73至74頁，99年度訴字第
    592 號卷第30頁背面）。況且，聲請人若認其自白並非出於
    自由意志或與事實不服，大可於審理中提出此點、甚至積極
    抗辯，亦無須與檢察官進行協商程序討論刑度，然而聲請人
    均捨此不為，反觀法院為保障其權益，並依法指定公設辯護
    人協助其進行協商程序（99年度訴字第592 號卷第29頁背面
    、第30頁）。再者，警方於99年3 月20日0 時5 分在苗栗市
    ○○街88號「豪鑽遊藝場」前查獲聲請人時，亦在其使用之
    車牌IDQ-356 重型機車置物箱內的黃色塑膠袋藍星煙盒內當
    場查扣有毒品甲基安非他命2 包（各重1.23公克及1.82公克
    ，共重3.05公克）、毒品海洛因1 包（重0.24公克）、甲基
    安非他命及海洛因殘渣袋各1 個等物（毒偵卷第18頁），其
    中扣案之毒品海洛因經送行政院衛生署草屯療養院鑑驗，其
    結果判定確為第一級毒品海洛因，驗餘淨重為0.0192公克，
    此有該院99年4 月16日草療鑑字第0990400059號鑑定書在卷
    可憑（毒偵卷第51頁）。另聲請人於99年3 月20日12時許，
    經警採尿送中山醫學大學附設醫院檢驗科藥物檢測中心鑑定
    ，該中心以免疫學分析法及以氣相層析質譜分析法檢驗，其
    檢驗結果，證實確呈海洛因代謝物可待因、嗎啡及安非他命
    、甲基安非他命均為陽性反應之事實，有苗栗縣警察局苗栗
    分局毒品犯罪嫌疑人尿液採驗作業管制紀錄表、該中心尿液
    檢驗報告各1 紙在卷足稽（毒偵卷第42至43頁）。此外復有
    現場查獲照片6 張可證扣案之毒品確係從聲請人所使用之機
    車內扣得等情。綜上，原確定判決因而認定聲請人自白施用
    海洛因等情確與事實相符，予以論罪科刑。則聲請人以原確
    定判決其有罪之唯一依據係單憑尿液簡易檢驗報告為理由而
    聲請再審，惟原確定判決認定聲請人有施用海洛因之事實，
    除聲請人之尿液檢驗報告外，尚有上開各項證據加以佐證，
    並非僅憑聲請人之尿液檢驗報告作為認定有罪之唯一依據。
    況聲請人之尿液檢驗報告亦經具有公信力之氣相層析質譜儀
    分析法檢驗，經此精確嚴謹之科學檢驗方式，自得有效排除
    偽陽性反應，並無誤判之虞，原確定判決據此而為適當之認
    定，尚非無據，自難僅以聲請人空言指摘而得以動搖。
四、至聲請意旨另提出臺灣苗栗地方法院檢察署檢察官99年度毒
    偵字第1434號不起訴處分書內容，作為聲請再審之依據。經
    查，該案警方係於99年4 月8 日對聲請人進行採尿後，將其
    尿液送中山醫學大學附設醫院檢驗科檢測中心檢驗，其檢驗
    結果可待因檢出濃度為1972ng/mL 、嗎啡檢出濃度為711ng/
    mL，此有聲請人99年4 月28日之中山醫學大學附設醫院檢驗
    科藥物檢測中心之尿液檢驗報告在卷足憑（99年度毒偵字第
    1434號卷第45頁）。而臺灣苗栗地方法院檢察署檢察官復將
    聲請人之尿液報告及聲請人就醫之大千醫院資料分送行政院
    衛生署食品藥物管理局（下稱食品藥物管理局）、法務部法
    醫研究所（下稱法醫研究所）鑑驗。食品藥物管理局函復「
    口服可待因24小時內約有施用劑量之86% 由尿液排出，其中
    40-70%為可待因原態及其共軛物，5-15% 為嗎啡及其共軛物
    」等語，此有該局99年11月8 日FDA 管字第0990067697號函
    可稽。法醫研究所則說明「依據來文所附『磷酸可待因』主
    要成分1 紙，該藥品含有Codeine Phosphate 成份，經人體
    服用吸收代謝後，其尿液以氣相層析質譜分析法檢測，會導
    致尿液檢查呈可待因及嗎啡陽性反應。依據美國研判標準，
    受檢者尿液中總可待因含量大於300ng/mL，且嗎啡與可待因
    含量比例小於二比一時，判定為可待因使用者。若本案被告
    於採尿前（2010年4 月8 日）確實服用此藥物（磷酸可待因
    ），則該受檢者之可待因及嗎啡陽性反應可視為醫療用藥所
    致」等語，此亦有該所99年11月26日法醫毒字第0990006484
    號函附卷足參。是臺灣苗栗地方法院檢察署檢察官依上開2
    個單位之鑑驗結果，認聲請人確有可能係服用含可待因之藥
    物，並非施用第一級毒品海洛因，爰依法為不起訴處分。
五、然查，本案聲請人係於99年3 月20日凌晨零時許為警查獲時
    ，經其同意採尿後，將其尿液送中山醫學大學附設醫院檢驗
    科檢測中心檢驗，其檢驗結果可待因檢出濃度為639ng/mL、
    嗎啡檢出濃度為1172ng/mL ，此有聲請人99年4 月2 日之中
    山醫學大學附設醫院檢驗科藥物檢測中心之尿液檢驗報告在
    卷足憑（毒偵卷第42頁）。首先，兩者採取尿液檢體之時點
    不同，已間隔數週，況且聲請人引為「確實之新證據」之上
    述食品藥物管理局、法醫研究所函文，其發文日期分別為99
    年11月8 日、99年11月26日，而原宣示判決筆錄係於99年9
    月14日而為判決，則該2 函文似非所謂「事實審法院判決前
    已經存在，為法院、當事人所不知，不及調查斟酌，至其後
    始行發現」，亦即不符所謂之「嶄新性」要件。再者，姑不
    論聲請人於本案中，其尿液檢體遭檢出嗎啡之濃度高於可待
    因甚多，而前揭不起訴處分之案中，聲請人之尿液檢體反係
    遭檢出可待因之濃度高於嗎啡甚多，兩者是否足以相比擬，
    已有疑問。況前揭不起訴處分書中所提及之上述2 函文，僅
    係針對前揭不起訴處分之個案予以說明，是否可一體適用而
    套入於本案，亦值懷疑。且如前述，本案原確定判決認定聲
    請人涉犯施用第一級毒品海洛因之犯行，係依據聲請人偵、
    審中出於任意性之自白，及扣案經鑑定為第一級毒品之海洛
    因1 包、海洛因殘渣袋1 包、經氣相層析質譜儀分析法檢驗
    之尿液檢驗報告，並非僅憑聲請人所謂之「簡易尿液檢驗報
    告」，亦即本案除尿液檢驗報告外，尚有其他足資佐證、補
    強犯罪事實之證據，情形亦與前揭不起訴處分案有所不同。
    綜上所述，尚難認聲請人已提出顯然可認足以動搖原有罪確
    定判決，應為無罪、免訴、免刑或輕於原判決罪名之證據，
    亦即不符所謂之「顯然性」要件。
六、從而，聲請人既未提出任何新證據足以動搖原有罪確定判決
    ，所指再審理由核與刑事訴訟法第420 條第1 項第6 款之聲
    請再審要件未合，參照前述說明，足認本件聲請人所提再審
    之聲請，為無理由，應予駁回。
據上論斷，應依刑事訴訟法第434 條第1 項，裁定如主文。
中    華    民    國   100    年    6     月    1     日
                  刑事第二庭  審判長法  官  楊清益
                                    法  官  蔡志宏
                                    法  官  魏宏安
以上正本證明與原本無異。
如不服本裁定，應於裁定送達後5日內向本院提出抗告狀。
                                    書記官  張玉楓
中    華    民    國   100    年    6     月    1     日